【裁判字號】    97,交聲,1822
【裁判日期】    970922
【裁判案由】    交管條例聲異
【裁判全文】
臺灣板橋地方法院交通事件裁定        97年度交聲字第1822號
異  議  人
即受處分人  乙○○
上列異議人因違反道路交通管理處罰條例案件，對於交通部公路
總局臺北區監理所蘆洲監理站於民國九十七年六月二十四日所為
北監蘆字第裁四六－ＡＥＷ八六二八二二號裁決，聲明異議，本
院裁定如下：
    主  文
異議駁回。
    理  由
一、按汽車（包含機器腳踏車）駕駛人，駕駛汽車有拆除消音器
    ，或以其他方式造成噪音者，處新臺幣（下同）六千元以上
    二萬四千元以下罰鍰，並當場禁止其駕駛；又汽車駕駛人違
    反第一項、第三項規定者，應接受道路交通安全講習；而汽
    車駕駛人，駕駛汽車違反道路交通管理處罰條例第四十三條
    規定者，除應依該條所規定之罰鍰處罰外，並記違規點數三
    點，道路交通管理處罰條例第四十三條第一項第三款、第五
    項前段、第六十三條第一項第三款亦分別定有明文。
二、異議人即受處分人乙○○駕駛車號BHL-九八六號重型機車，
    於民國九十七年四月二十日下午六時二十分許，行經臺北市
    ○○路○段與通河街口時，因「駕駛汽車，拆除消音器造成
    噪音」違規，為臺北市政府警察局士林分局員警甲○○發現
    當場攔停製單舉發，嗣受處分人於九十七年五月四日應到案
    日期前之同年四月三十日向原處分機關提出申訴，經原處分
    機關函請舉發單位調查結果，仍認受處分人有上開違規行為
    ，原處分機關乃於九十七年六月二十四日依道路交通管理處
    罰條例第四十三條第一項第三款、第六十三條（裁決書漏載
    第一項第三款）及違反道路交通管理事件統一裁罰基準表之
    規定，裁處受處分人六千元罰鍰，並記違規點數三點，施以
    道路交通安全講習。
三、訊據異議人即受處分人固坦承於上揭時間，騎乘其所有之車
    號BHL-九八六號重型機車途經前述地點，經警察攔停開單之
    事實，惟矢口否認有何違反道路交通管理處罰條例之行為，
    辯稱：當時未有環保檢測人員測量分貝值，也未錄影存證，
    開單員警亦非監理站辨識人員，無法辨識該車排氣管與原廠
    不符云云。經查，異議人上揭「駕駛汽車，拆除消音器造成
    噪音」之行為，業經證人即本件舉發警員甲○○於本院訊問
    時到庭結證稱：「（問：舉發通知單是否本人當時舉發的？
    提示並告以要旨）是的。當時我在執勤的時候，於下午六點
    二十分的時候，通河街口當時我在執行路檢勤務，後來我看
    到異議人駕駛的重型機車，排氣管聲音過大，後來我請他到
    路旁檢查他的機車，後來經過我目視機車排氣管消音器已經
    消除，後來我詢問異議人他也承認消音器已經拆除，後來我
    告知他請他出示證件，並告知該項違規將行舉發」、「當時
    我只有確認異議人已經消音器拆除˙˙˙」等語明確在卷（
    見本院九十七年八月二十五日訊問筆錄），異議人對證人上
    述所言並無意見，可見舉發警員並非單純以其聽聞所得聲音
    音量即逕以主觀臆測舉發無疑。揆諸證人即本件舉發警員甲
    ○○證述與異議人間並無何身分利害業務關係，當無嫌隙，
    衡情應無甘冒偽證罪刑責風險而設詞構陷異議人之理，從而
    ，既查無任何證據足資證明執勤員警有何捏造事實違法取締
    之不法情事，並參酌警員執行公務時，其本身即受有行政懲
    處責任之監督，且其到庭具結作證，更係以刑事責任擔保其
    證言之真實性，其之證言既與事實無違，異議人亦未加否認
    復如前述，是其證稱經過應非子虛，自足採信。本件係依道
    路交通管理處罰條例而為裁罰，故對汽機車是否有排氣管、
    消音器不全或損壞造成噪音，應由員警在違規現場予以認定
    處理，此參交通部九十年十月二十五日交路九○字第○一三
    三八號之函釋意旨即明。若因之而另有涉及違反噪音管制法
    相關規定時，始應於環境保護機關檢測後，另行裁罰。是證
    人雖稱其沒有對該車噪音部分進行測試等語，然本件係因異
    議人駕駛車輛排氣管聲音過大，始為證人攔停發現異議人有
    拆除消音器之情，異議人所駕駛車輛顯有噪音產生之事灼然
    ，而由員警在違規現場予以認定處理即可，異議人以本件舉
    發時無環保人員在場檢測，且開單員警非監理站辨識人員無
    從辨識排氣管與原廠不符云云置辯，顯係混淆交通法規與環
    保法規之立法目的、事實認定與裁罰依據，此部分所辯無足
    而取。又違規情事發生往往在一瞬之間，若要求員警於違規
    時均須提出科學採證資料始可加以舉發，實太過苛求，且遍
    尋道路交通法令亦無員警當場攔停舉發時須有科學儀器採證
    資料始可為之規定，故雖未有採證證據提出，然證人證言之
    可信既如上述，以足認定異議人有駕駛汽車，拆除消音器造
    成噪音之實。
四、綜上所述，異議人駕駛汽車有拆除消音器方式造成噪音之事
    實，堪可認定。從而原處分機關依前揭道路交通管理處罰條
    例第四十三條第一項第三款、第五項前段、第六十三條第一
    項第三款，及違反道路交通管理事件統一裁罰基準表等規定
    ，裁處異議人罰鍰六千元，並記違規點數三點，及施以道安
    講習，核無違誤，本件異議為無理由，自應將其異議駁回。
據上論斷，應依道路交通案件處理辦法第十九條，裁定如主文。
中    華    民    國    97    年    9     月    22    日
                    臺灣板橋地方法院交通法庭
                            法  官  王綽光
上列正本證明與原本無異。
如不服本裁定，應於裁定送達後五日內敘明抗告理由，向本院提
出抗告狀。
                            書記官  許清秋
中    華    民    國    97    年    9     月    22    日


司法院資訊處製作；財團法人民間司法改革基金會備份。
